# 探索性資料分析 {#EDA}

:::{.note}
本章為 @wickhamDataScience2016 第 5 章內容。
:::

>  資料一拿來就先跑跑看長什麼樣子！

## 事前準備

探索性資料分析（Exploratory Data Analysis, EDA）的目標就是要更了解資料，而步驟可以為：

1.  構思關於這筆資料的問題。

2.  透過視覺化、轉換和建模，試著尋找答案。

3.  經由所得的結果，重整原先的問題，或者構思、增加新的問題。

## 問題


>  Far better an approximate answer to the right question, which is often vague, than an exact answer to the wrong question, which can always be made precise.
>
>  ---John Tukey

你可以問這兩類的問題：

1.  What type of variation occurs within my variables?

2.  What type of covariation occurs between my variables?

## Variation

Variation 即每次測量變數值所得的趨勢（tendency）。每個變數都有自己的 variation，而要看出 variation，最好的方法是視覺化變數值的分配。

### 視覺化分配

如果是**類別變數**，我們可以使用 bar chart 來視覺化，因為它只有一小組變數值，而存成 factors 或 characters 的向量，如：

```{r, cache=TRUE, fig.align='center'}
ggplot(data = diamonds) +
  geom_bar(mapping = aes(x = cut))
```

也可以使用 `dplyr` 的 `count()` 來計算究竟各種品質的鑽石有多少，如：

```{r, cache=TRUE}
diamonds %>%
  count(cut)
```

如果是**連續變數**，例如數字與日期時間，我們則要使用 histogram，如：

```{r, cache=TRUE, fig.align='center'}
# binwidth 引數即直方圖的直方寬度
ggplot(data = diamonds) +
  geom_histogram(mapping = aes(x = carat), binwidth = 0.5)
```

我們也可以用 `count()` 來計算，如：

```{r, cache=TRUE}
diamonds %>%
  count(cut_width(carat, 0.5))
```

如果想要重疊多個直方圖，使用 `geom_frepoly()` 而非 `geom_histogram()`。兩者的算法一樣，但前者以線來呈現，後者以直方來呈現，如：

```{r, cache=TRUE, fig.align='center'}
ggplot(data = diamonds, mapping = aes(x = carat, color = cut)) +
  geom_freqpoly(binwidth = 0.1)
```

### 代表性的變數值

哪些是變數值經常出現？哪些變數值很少出現？其中有什麼規律？

```{r, cache=TRUE, fig.align='center'}
ggplot(data = diamonds, mapping = aes(x = carat)) +
  geom_histogram(binwidth = 0.01)
```

為何克拉數為整數與某些常見的有理數的觀察值特別多？為何每個高峰的右側都比左側更緩？為何超過 3 克拉的鑽石很稀有？

類似的值的群集（cluster）通常意味著資料中有子群（subgroup）。我們可以質問幾個問題：

1.  每個 subgroup 中的觀察值與其他 subgroups 之間有何相異或相似？

2.  如何描述或解釋群集？

3.  為何群集的外觀可能產生誤導？


### 不尋常的變數值

Outliers 即不尋常的變數值，可能源自資料輸入錯誤，也可能是一些不一樣的東西。

要注意的是，當樣本很大時，使用直方圖很難看出 outliers；例如上一張圖中，事實上 3 克拉到 5 克拉之間都還有觀察值，可是從直方圖幾乎看不出來。我們可以透過 `coord_cartesian()`，來改變 y 軸的上下限，這樣就可以辨識稀有的觀察值了，如：

```{r, cache=TRUE, fig.align='center'}
ggplot(diamonds) +
  geom_histogram(mapping = aes(x = y), binwidth = 0.5) +
  coord_cartesian(ylim = c(0, 50))
```

或者，我們也可以使用 `dplyr`，列出寬度小於 3 mm 或超過 20 mm 的觀察值：

```{r, cache=TRUE}
unusual <- diamonds %>%
  filter(y < 3 | y > 20) %>%
  arrange(y)

unusual
```

我們可以發現，寬度等於 0 mm 的鑽石根本不可能存在，顯然是打錯了；而寬度為 31.8 mm 與 58.9 mm 那兩個觀察值的價格也不合理。此種錯誤（像是輸入錯誤）所出現的 outliers 就該丟掉。但也不是逢 outliers 就該丟掉，如果其有真實的意義，那還是必須保留。


## Missing Value

### 替換掉 Outliers

遇到 outliers，有兩種做法：

1.  丟棄有奇怪的變數值的觀察值。可是，其中一個變數輸入錯誤不代表其他變數就也輸入錯誤。而且如果資料品質不良，可能最後什麼都不剩。

```{r, cache=TRUE}
# 丟棄有奇怪的變數值的觀察
diamonds2 <- diamonds %>%
  filter(between(y, 3, 20))
```

2.  （推薦）把 outliers 的變數值換成 `NA`。我們可以使用 `mutate()` 與 `ifelse()`，如：

```{r, cache=TRUE}
# 把 outliers 的變數值換成 NA
diamonds2 <- diamonds %>%
  mutate(y = ifelse(y < 3 | y > 20, NA, y))
```

```{r, cache=TRUE, fig.align='center'}
# 這樣畫出來的散佈圖就不會是 y 的 outliers
ggplot(data = diamonds2, mapping = aes(x = x, y = y)) +
  geom_point(na.rm = TRUE)  # 注意：設定 na.rm = TRUE，忽略掉 NA
```

### 比較 `NA` 與否

有時候我們想了解具有 `NA` 的觀察值與有變數值的觀察值有何區別，那我們就可以使用 `mutate()` 與 `is.na()` 來記錄。在 `nycflights13` 的 `flights` 中，`dep_time` 如果是 `NA`，那表示航班取消。當我們想要比較取消航班與為取消航班之間的預計離開時間的差別，我們可以：

```{r, cache=TRUE, fig.align='center'}
nycflights13::flights %>%
  mutate(
    cancelled = is.na(dep_time),
    sched_hour = sched_dep_time %/% 100,
    sched_min = sched_dep_time %% 100,
    sched_dep_time = sched_hour + sched_min / 60) %>%
  ggplot(mapping = aes(sched_dep_time)) +
  geom_freqpoly(mapping = aes(color = cancelled), binwidth = 1/4)
```

不過，因為未取消航班比取消的航班多太多了，因此下個章節我們要對此做些改進。


## Covariation

Covariation 即兩個或多個變數變動的關係。想要發覺 covariation，最好的辦法就是視覺化它。但如何視覺化則牽涉到變數型態的問題。

### 類別與連續變數

> 為什麼我們剛剛所使用的 `geom_freqpoly()` 不太適合拿來「比較」變數？

這是因為，`geom_freqpoly()` 的高度（縱軸）是出現次數，所以說如果有一組遠小於另一組，像剛剛的情況，那我們就很難看出其形狀的差異。以下還有另一個例子為比較不同品質的鑽石之間的價格差異：

```{r, cache=TRUE, fig.align='center'}
ggplot(data = diamonds, mapping = aes(x = price)) +
  geom_freqpoly(mapping = aes(color = cut), binwidth = 500)
```

這種時候，我們可以把 $y$ 軸從呈現 "count"，改成呈現 "density"，即經過標準化的 count，在每組的多邊形底下的面積都為 $1$，如：

```{r, cache=TRUE, fig.align='center'}
ggplot(data = diamonds, mapping = aes(x = price, y = ..density..)) +
  geom_freqpoly(mapping = aes(color = cut), binwidth = 500)
```

另一種把連續變數拆成類別變數然後呈現的方法是使用箱形圖（box plot），其可以把某些分佈的特徵給視覺化；即每個箱形圖中的箱子的底部都是 25 百分位，而頂部都是 75 百分位，箱子的中間則是中位數。我們可以大略看出分佈與偏態，而箱形圖中的點則是 outliers，線則是從箱子外延伸到非 outliers 的地方，如：

```{r, cache=TRUE, fig.align='center'}
ggplot(data = diamonds, mapping = aes(x = cut, y = price)) +
  geom_boxplot()
```

看起來似乎 fair 的比較貴！為什麼？實際上是因為 fair 的鑽石相對比較大顆，如：

```{r, cache=TRUE, fig.align='center'}
ggplot(data = diamonds, mapping = aes(x = cut, y = carat)) +
  geom_boxplot()
```

 類別變數經常是有序的（例如 cut），但也有些並不然。如果類別變數無序，我們又希望它按照一定的方式來排序呢？可以使用 `reorder()`。例如，在 `mpg` 這個 dataset 中，`class` 其實是無序的，我們想知道各種 `class` 的 `hwy` 的話，以箱形圖描繪，就如：
 
```{r, cache=TRUE, fig.align='center'}
ggplot(data = mpg, mapping = aes(x = class, y = hwy)) +
  geom_boxplot()
```

那如果我們想要依照中位數來排序 `class` 的變數值的話，根據說明文檔，`reorder` 的語法如：

```{r eval=FALSE}
reorder(x, X, FUN = mean, ...,
        order = is.ordered(x))
```

因此可以：

```{r, cache=TRUE, fig.align='center'}
ggplot(data = mpg) +
  geom_boxplot(mapping = aes(
    x = reorder(class, hwy, FUN = median),
    y = hwy
  ))
```

也可以仿效節 \ref(coordinatedsystem) 的作法，加上 `coord_flip()`，將箱形圖旋轉 90 度，如：

```{r, cache=TRUE, fig.align='center'}
ggplot(data = mpg) +
  geom_boxplot(mapping = aes(
    x = reorder(class, hwy, FUN = median),
    y = hwy
  )) + coord_flip()
```


### 兩個類別變數

要視覺化兩個類別變數之間的 covariation，我們要計算各種組合有多少觀察值，如使用 `geom_count()`：

```{r, cache=TRUE, fig.align='center'}
ggplot(data = diamonds) +
  geom_count(mapping = aes(x = cut, y = color))
```

或者以 `dplyr` 來計算：

```{r, cache=TRUE}
diamonds %>%
  count(color, cut)
```

這也可以接著以 `geom_title()` 來視覺化，如：

```{r, cache=TRUE, fig.align='center'}
diamonds %>%
  count(color, cut) %>%
  ggplot(mapping = aes(x = color, y = cut)) +
  geom_tile(mapping = aes(fill = n))
```

而如果類別變數是無序的，我們可能會需要使用 `seration` 套件來同時重新排序 rows 與 columns；如果想要畫更大的熱圖，可能會需要使用 `d3heatmap` 或 `heatmaply` 套件。

### 兩個連續變數

要視覺化兩個連續變數的可以 `geom_point()` 畫出散佈圖，如：

```{r, cache=TRUE, fig.align='center'}
ggplot(data = diamonds) +
  geom_point(mapping = aes(x = carat, y = price))
```

不過 overplot 的情況在小克拉的鑽石有點嚴重，因此我們可以更改透明度，如：

```{r, cache=TRUE, fig.align='center'}
ggplot(data = diamonds) +
  geom_point(mapping = aes(x = carat, y = price),
             alpha = 1/100)
```


但其實在很大的 dataset 中，更改透明度也不見得是好辦法。

除了單純描繪散佈圖以外，另一個方法是使用 bin。以前的 `geom_histogram()` 與 `geom_freqpoly()` 為單向度的 bin，我們現在要使用 `geom_bin2d()` 與 `geom_hex()` 來描繪兩個向度的 bin。

`geom_bin2d()` 與 `geom_hex()` 所繪製出來的圖形樣式相似，都是有二維的 bins，而使用 fill 來表示數量，差別在 `geom_bin2d()` 繪製出來的是矩形，而 `geom_hex()` 繪製出來的是六邊形，如：

```{r, cache=TRUE, fig.align='center'}
ggplot(data = diamonds) +
  geom_bin2d(mapping = aes(x = carat, y = price))
```

```{r, cache=TRUE, fig.align='center'}
# install.packages("hexbin")
library(hexbin)
ggplot(data = diamonds) +
  geom_hex(mapping = aes(x = carat, y = price))
```

還有一種方式是把連續變數用 bin 拆成類別變數，然後繪製箱形圖，如下把克拉拆成類別變數：

```{r, cache=TRUE, fig.align='center'}
ggplot(data = diamonds, mapping = aes(x = carat, y = price)) +
  geom_boxplot(mapping = aes(group = cut_width(carat, 0.3)))
```

但我們如果使用箱形圖的話，要怎麼看出各個 bin 的觀察值數量呢？我們可以設置 `varwidth = TRUE`，這會讓箱子的寬度與觀察值的數量成比例，如：

```{r, cache=TRUE, fig.align='center'}
ggplot(data = diamonds, mapping = aes(x = carat, y = price)) +
  geom_boxplot(mapping = aes(group = cut_width(carat, 0.3)), varwidth = TRUE)
```

另一個看出觀察值數量的方法是使用 `cut_number()`，這會讓每個 bin 所包含的觀察值數量相當，以下圖而言，即克拉數大的鑽石很少：

```{r, cache=TRUE, fig.align='center'}
ggplot(data = diamonds, mapping = aes(x = carat, y = price)) +
  geom_boxplot(mapping = aes(group = cut_number(carat, 20)))
```


## 模式與模型

**模式（patterns）**為兩個變數之間系統性的關係，如：

```{r, cache = TRUE, fig.align='center'}
ggplot(data = faithful) +
  geom_point(mapping = aes(x = eruptions, y = waiting))
```

我們可以看出，等待時間越長伴隨著更長時間的爆發。

**模型（models）**則是從資料中萃取出 patterns 的工具。例如以 `diamonds` 資料集來說，我們很難弄清楚 cut 與 price 之間的關係，因為「cut 與 carat」及「carat 與 price」之間都密切相關。我們如果能使用模型移除掉 price 與 carat 之間的關係，那我們就能更清楚 cut 與 price 之間的關係。以下的程式碼就是先算出 carat 對 price 的效果，而其無法解釋的部份就在殘差項。我們能說，殘差項就撇除了 carat 對 price 的效果，那很有可能就是 cut 對 price 的效果，如：

```{r, cache=TRUE, fig.align='center'}
library(modelr)
mod <- lm(log(price) ~ log(carat), data = diamonds)

diamonds2 <- diamonds %>%
  add_residuals(mod) %>%
  mutate(resid = exp(resid))

ggplot(data = diamonds2) +
  geom_point(mapping = aes(x = carat, y = resid))
```

在我們移除了 carat 對 price 的效果後，很清楚地，可以看出 cut 與 price 之間的關係；即給定鑽石大小，品質越好的鑽石越貴！（非常符合直覺）

我們也能從箱形圖看「品質越好的鑽石越貴」這一現象：

```{r, cache=TRUE, fig.align='center'}
ggplot(data = diamonds2) +
  geom_boxplot(mapping = aes(x = cut, y = resid))
```

本書之後會更深入探討關於模型的問題。