# 以 `stringr` 處理字串 {#stringr}

:::{.note}
本章為 @wickhamDataScience2016 第 11 章內容，重點為**正規表達式（regular expression）**。
:::

### 需要的套件 {-}

我們需要特別加載 `stringr`，因為它並非 `tidyverse` 的核心。

```{r}
library(tidyverse)
library(stringr)
```

## String Basics

我們可以使用單引號 `'` 或雙引號 `"` 來創建字串，並無不同。不過，如果要在字串中使用單引號或雙引號，想當然就得用另一種來創建字串，如：

```{r}
string1 <- "This is a string."
string2 <- 'This is a string.'
string3 <- "This is a 'string.'"
string4 <- 'This is a "string."'
c(string1, string2, string3, string4)
```

注意到 `string4`，`\` 即跳脫字元。當我們想要在字串中使用單引號或雙引號時，如果不以上面那種單雙引號的方式來區分，那就需要使用跳脫字元（如果我們需要在字串中加入 `\` 的話，則需要輸入 `\\`）。

不過，當我們直接印出字串時，就會包含跳脫字元，但這並非字串本身。如果我們想要看到字串本身，可以使用 `writeLines()` 函數，即：

```{r, cache=TRUE}
writeLines(c(string3, string4))
```

事實上，其他特殊字元也是如此，例如 `\n` 或 `\t`，甚或 unicode 碼，如：

```{r, cache=TRUE}
writeLines(c("\u5104", "\u32a3", "\u03A9"))
```

### String Length

:::{.comment}
Base R 有一套用於字串的函數，但以下我們都會使用 `stringr` 所提供的函數。它們全都以 `str_` 開頭。
:::

如果我們想知道字串的長度，我們可以使用 `str_length()` 函數，如：

```{r, cache=TRUE}
str_length(c("a", "R for Data Science", NA))
```

### Combining Strings

如果要合併兩個以上的字串，我們可以使用 `str_c()`，如：

```{r, cache=TRUE, eval=FALSE}
str_c("R", "for", "Data", "Science")
# [1] "RforDataScience"
str_c("R", "for", "Data", "Science", sep = " ")
# [1] "R for Data Science"
str_c("R", "for", "Data", "Science", sep = ", ")
# [1] "R, for, Data, Science"
```

引數除了能是字串，也能是向量，而比較短的向量的元素同 Base R 一樣，會被重新回收再利用，如：

```{r, cache=TRUE}
str_c(c("A", "B"), c("a", "b", "c", "d"))
str_c(c("A", "B", "C"), c("a", "b", "c", "d"))
```

長度是 0 的會被丟棄，


把向量轉為字串，我們可以使用引數 `collapse`，如：

```{r}
str_c(c("x", "y", "z"), collapse = ", ")
```

### Subsetting Strings

### Locales


## Matching Patterns with Regular Expressions

### Basic Matches

### Anchors

### Character Classes and Alternatives

### Repetition

### Grouping and Backreferences

## Tools

### Detect Matches

### Extract Matches

### Grouped Matches

### Replacing Matches

### Splitting

### Find Matches

## Other Types of Pattern

## Other Uses of Regular Expressions

## stringi