# (PART) R 與社會科學計量 {-}

# 單變數迴歸 {#singlereg}

:::{.note}
本部分將探討社會科學計量。本章為 @ismay2019statistical 第 5 章內容。
:::

> Lucky is he who has been able to understand the causes of things.
>
> --- Virgil (29 BC)

### 需要的套件 {-}

```{r load-packages}
library(tidyverse)
library(moderndive)
library(skimr)
library(gapminder)
```

其中，`moderndive` 使用 tidyverse style 編寫，可以從事基本的線性迴歸；`skimr` 則可以幫助我們快速地計算敘述統計。

## 解釋變數為連續變數

以下，我們想了解的是老師的外貌與其教學評鑑的分數有關係嗎？是什麼關係？因此，**解釋變數（explanatory variable）** $x$ 為老師的外貌分數，而**結果變數 （outcome variable）**為老師的教學評鑑分數。

### 探索性資料分析

在 `moderdive` 中，有一 data frame 為 `evals`，其包含了 UT Austin 的 463 門課程。我們使用 `select()` 選取我們接下來將要使用的變數，包括 `ID`、`score` 與 `bty_avg`，並且存在名為 `evals_ch5` 裡頭。

```{r, cache=TRUE}
evals_ch5 <- evals %>%
  select(ID, score, bty_avg)
```

回憶第 \@ref(EDA) 章所提及的，當我們拿到資料要分析或建模之前，第一件事情就是進行**探索性資料分析**，即 EDA。EDA 讓我們了解個別變數的分配、變數之間是否有潛在的關係與是否有 outliers 或缺漏值。EDA 常見的三個步驟：^[可以發現 @ismay2019statistical 的說法與 @wickhamDataScience2016 不太相同。]

1.  觀察原始資料的值。

2.  計算概括的統計量，如平均數、中位數或四分位距等。

3.  資料視覺化。

#### EDA：觀察原始資料的值

我們可以使用 `tibble` 中的 `glimpse()` 查看資料，如：

```{r, cache=TRUE}
glimpse(evals_ch5)
```

也能使用 `dplyr` 中的 `sample_n()` 函數，隨機挑選給定數量的觀察值，如：

```{r, cache=TRUE}
evals_ch5 %>%
  sample_n(size = 5)
```

由上，我們可知有 463 個觀察值。其中，各個變數分別代表：

1.  `ID`：在這份資料中用以編號觀察值的變數。

2.  `score`：連續變數；老師的平均教學評鑑分數；最高 5 分，最低 1 分；為我們所關切的結果變數 $y$。

3.  `bty_avg`：連續變數；老師的平均外貌分數，最高 10 分，最低 1 分；為我們所關切的解釋變數 $x$。


#### EDA：簡單的敘述統計

既然 `score` 與 `bty_avg` 是連續的數值變數，那我們可以計算他們的平均值與中位數，如：

```{r, cache=TRUE}
evals_ch5 %>%
  summarise(mean_score = mean(score),
            mean_bty_avg = mean(bty_avg),
            median_score = median(score),
            median_bty_avg = median(bty_avg))
```

不過，如果要使用 `summarize` 來計算標準差、極值與分量的話，並非不可，只是比較麻煩。我們可以使用套件 `skimr` 中的 `skim()` 函數。把 data frame 丟入這個函數，將會回傳常用的敘述統計量，如：

```{r, cache=TRUE, eval=FALSE}
evals_ch5 %>% select(score, bty_avg) %>% skim()
```
```
── Data Summary ────────────────────────
                           Values    
Name                       Piped data
Number of rows             463       
Number of columns          2         
_______________________              
Column type frequency:               
  numeric                  2         
________________________             
Group variables            None      

── Variable type: numeric ───────────────────────────────────────────────────────────────────
  skim_variable n_missing complete_rate  mean    sd    p0   p25   p50   p75  p100 hist 
1 score                 0             1  4.17 0.544  2.3   3.8   4.3    4.6  5    ▁▁▅▇▇
2 bty_avg               0             1  4.42 1.53   1.67  3.17  4.33   5.5  8.17 ▃▇▇▃▂
```

其中，回傳的有：

-  `missing`：缺漏值的數量。

-  `complete`：非缺漏值的數量。

-  `n`：所有值變數值的數量。

-  `mean`：平均值。

-  `sd`：標準差（standard deviation）。

-  `p0`：0th 分量，即最小值。

-  `p25`：25th 分量。

-  `p50`：50th 分量。

-  `p75`：75th 分量。

-  `p100`：100th 分量，即最大值。

不過，`skim()` 回傳的這些都是所謂的 univariate summary statistics。但我們還會想知道 binary summary statistics。例如，如果兩個變數都是數值變數，那我們可以計算**相關係數（correlation coefficients） **。

想要計算相關係數的話，我們有兩種方式。

1.  使用 `moderndive` 中的 `get_correlation()` 函數，使用 formula `~`，把解釋變數放在 `~` 右邊，結果變數放在 `~` 左邊，如：

```{r, cache=TRUE}
evals_ch5 %>%
  get_correlation(formula = score ~ bty_avg)
```

2.  使用 `summarize()` 中的 `cor` 函數，如：

```{r, cache=TRUE}
evals_ch5 %>%
  summarise(correlation = cor(score, bty_avg))
```

#### EDA：視覺化

加上 `position = "jitter"`（或者不用 `geom_point()`，改用 `hgeom_jitter()`）如同第 \@ref(ggplot2) 章所說的，是為了避免 overplotting 的情況。

```{r, cache=TRUE, fig.align='center'}
evals_ch5 %>%
  ggplot(aes(x = bty_avg, y = score)) +
  geom_point(position = "jitter") +
  labs(x = "Beauty Score",
       y = "Teaching Score",
       title = "Scatterplot of realtionship of traching and beauty scores")
```

我們也可以使用 `geom_smooth(method = "lm")`，就能以**最小平方法**來適配模型，並畫出**迴歸線（regression line）**，如：

```{r, cache=TRUE, fig.align='center'}
evals_ch5 %>%
  ggplot(aes(x = bty_avg, y = score)) +
  geom_jitter() +
  geom_smooth(method = "lm", se = FALSE, formula = 'y ~ x') +
  labs(x = "Beauty Score",
       y = "Teaching Score",
       title = "Relationship between teaching and beauty scores")
```

事實上，藍色線段的斜率恰等於上節所算出的相關係數 0.0187。不過，雖然相關係數與迴歸線的斜率的正負號通常相同，但其值通常不同。

### 簡單線性迴歸

如何進行簡單線性回歸？定義一迴歸線 $\hat{y} = \hat{b}_0 + \hat{b}_1\cdot x$，我們可以：

1.  使用 `lm()` 函數適配迴歸模型，然後存在 `score_model` 中。

2.  把 `score_model` 丟到套件 `moderndive` 中的 `get_regression_table()` 函數得到 regression table。

```{r, cache=TRUE}
score_model <- lm(score ~ bty_avg, data = evals_ch5)
get_regression_table(score_model)
```

簡而言之，我們適配出的迴歸模型即
$$
\begin{aligned}
\hat{y} &= \hat{b}_0 +\hat{b}_1  \cdot x\\
\widehat{\rm score} &= 3.88 + 0.067 \cdot {\rm bty\_avg}
\end{aligned}
$$
這說明了，當 `bty_avg` 每增加 1 單位，`score` 平均會增加 0.067 單位。不過要注意的是，這是相關，而不是因果；即這是 associated increase，而非 causal increase。


### Observed/fitted values and residuals

如果我們想看個別的點的預測值與殘差呢？我們可以 `get_regression_points()` 來完成這件事，如：

```{r, cache=TRUE}
regression_points <- get_regression_points(score_model)
head(regression_points)
```

## 解釋變數為類別變數

世界上各國的預期壽命有什麼差異？各個大陸的人的預期壽命之間有何差異？同個大陸之間，預期壽命的分佈又是如何呢？

我們可以使用套件 `gapminder` 中的 `gapminder` 這個 data frame 來嘗試回答這個問題。其中，結果變數 $y$ 是國家的預期壽命，一個連續變數；解釋變數 $x$ 是國家屬於哪大洲，一個類別變數。資料詳情可以參照套件說明。


### 探索性資料分析

首先載入資料。我們觀察的焦點放在 2007 年的狀況，並且我們需要 `country`、`lifeExp`、`continent` 的資料。

```{r, cache=TRUE}
library(gapminder)
gapminder2007 <- gapminder %>%
  filter(year == 2007) %>%
  select(continent, country, lifeExp)
```

#### EDA：觀察原始資料

```{r, cache=TRUE}
glimpse(gapminder2007)
gapminder2007 %>% sample_n(size = 5)
```

#### EDA：簡單的敘述統計

```{r, cache=TRUE, eval=FALSE}
gapminder2007 %>%
  select(lifeExp, continent) %>%
  skim()
```
```
── Data Summary ────────────────────────
                           Values    
Name                       Piped data
Number of rows             142       
Number of columns          2         
_______________________              
Column type frequency:               
  factor                   1         
  numeric                  1         
________________________             
Group variables            None      

── Variable type: factor ───────────────────────────────────────────────────────────────────
  skim_variable n_missing complete_rate ordered n_unique top_counts                        
1 continent             0             1 FALSE          5 Afr: 52, Asi: 33, Eur: 30, Ame: 25

── Variable type: numeric ──────────────────────────────────────────────────────────────────
  skim_variable n_missing complete_rate  mean    sd    p0   p25   p50   p75  p100 hist 
1 lifeExp               0             1  67.0  12.1  39.6  57.2  71.9  76.4  82.6 ▂▃▃▆▇
```

### 線性迴歸

### Observed/fitted values and residuals